【裁判字號】    95,判,1599
【裁判日期】    950928
【裁判案由】    印花稅
【裁判全文】
最  高  行  政  法  院  判  決
                                     95年度判字第01599號
上  訴  人  常富營造廠有限公司
代  表  人  甲○○        送達處所同上
訴訟代理人  蔡慧玲  律師
            周炳成  律師
被 上訴 人  臺北市稅捐稽徵處
代  表  人  乙○○        送達處所同上
上列當事人間因印花稅事件，上訴人對於中華民國95年6月22日
臺北高等行政法院94年度訴更一字第157號判決，提起上訴，本
院判決如下：
    主  文
上訴駁回。
上訴審訴訟費用由上訴人負擔。
    理  由
壹、本件上訴人主張：上訴人已於民國（下同）92年1月10日經
    臺灣臺北地方法院（下稱臺北地院）民事庭就上訴人清算完
    結一事，准予備查。且依更審前原審向臺北地院所調閱89年
    度司字第74號清算案卷資料可知，89年1月7日臺北市政府建
    設局函復上訴人准予解散登記時，曾以副本寄送被上訴人。
    惟被上訴人於清算程序中從未申報系爭印花稅及罰鍰，此並
    經被上訴人於更審前原審93年12月21日言詞辯論筆錄所認。
    是上訴人確實已踐行合法清算程序，自不能僅因被上訴人之
    疏忽，即謂上訴人清算尚未完結，法人格尚未消滅。原審就
    上訴人上開主張，未說明何以不採之理由，遽為上訴人敗訴
    之判決，自有判決不備理由之違法。另本件行政爭訟未經確
    定前，豈可謂上訴人有此等債務，實則上訴人自始即一再主
    張係因承辦人員無經驗，銷花動作不確實，無違章行為及積
    欠稅捐債務，如何可如原審所指摘之上訴人須於資產負債中
    列入此稅捐債務，原審就此部分亦有判決理由矛盾之違法。
    退萬步言，被上訴人不應在無具體明確之證據下，遂以全部
    7張印花稅票皆屬「揭下重用」而處罰新臺幣（下同）120萬
    元，被上訴人於此尚難謂已盡舉證責任，而原審對上訴人之
    質疑未說明其何以不採之理由，亦有判決不備理由之違背法
    令，爰請求廢棄原判決。
貳、被上訴人則以：對於原判決上訴，非以其違背法令為理由，
    不得為之，行政訴訟法第242條定有明文。是上訴人提起上
    訴，如以行政訴訟法第243條第2項所列各款情形為理由時，
    其上訴狀或理由書，應揭示合於該條款之事實。本件原判決
    對上訴人指陳之事項業已逐項審究，並引據相關法令於判決
    理由論駁甚明。上訴人對原審之認定任加指摘，尚難認屬原
    判決有違背法令之具體事由。是上訴人徒執原判決不採之理
    由，再事爭訟，應無理由，請駁回上訴人之訴等語，資為抗
    辯。
參、原審斟酌全辯論意旨及調查證據之結果，以：上訴人於82年
    8月至83年4月間與泉安營造事業有限公司（下稱泉安公司）
    書立西部濱海公路台二線50K＋297.74至52K＋260段改善工
    程合約書，金額60,000,000元（不含稅），應按千分之一稅
    率貼用印花稅票計60,000元，惟其所貼用印花稅票63,000元
    係屬揭下重用之事實，有系爭合約書乙冊附案可稽。系爭揭
    下重用之印花稅票並未與原件裝訂成冊，又合約書之貼花紙
    張中，第1張部分直接黏貼於合約書之首頁，且該張貼花紙
    張之背面已有銷花之痕跡，足見該張貼花係自他件合約書揭
    下重用於本案合約；另第2張貼花紙張之邊緣所蓋騎縫章有
    不完整者，亦有同一騎縫章之印色不同者，顯見該張貼花亦
    係自他件合約書揭下重用於本案合約；另第3張至第7張之貼
    花紙張為緊密相連之紙張，又第3張貼花紙之正面左邊所蓋
    之騎縫章與第2張貼花紙張並無相對應之騎縫章，顯見第3張
    至第7張之貼花紙張亦係自他件合約書揭下重用於本案合約
    ；又系爭揭下重用之末張（即第7張）貼花紙張，與原件之
    騎縫章亦無法完全相對應，益證上開7張貼花紙張係自他件
    合約書揭下重用於本案合約書無誤。次查財政部84年7月12
    日台財稅第841634470號函釋意旨略以：依前司法行政部68
    年6月22日台函民字第05991號函規定及參照司法院秘書長84
    年3月22日秘台廳民三字第04686號函提供之法律見解，法
    人至清算終結止，在清算之必要範圍內視為存續，為民法第
    40條第3項所明定。公司亦為法人組織，其人格之存續，自
    應於合法清算終結時始行消滅。公司解散清算時，明知公司
    尚有應行繳納之稅款，卻怠於通知稽徵機關申報債權，即難
    謂該公司業經合法清算完結，公司人格自未消滅，稽徵機關
    可不待法院撤銷准予備查之裁定，即對該公司追繳欠稅或補
    徵稅款及處罰。上開財政部之函釋，經核與法律規定意旨無
    違，被上訴人辦理相關案件，自得適用之。本件上訴人於辦
    理解散登記，固曾於89年1月24日向臺北地院辦理清算程序
    ，惟上訴人積欠本件稅捐債務，於87年3月2日即經復查決定
    駁回、同年8月5日經受理訴願機關臺北市政府訴願決定駁回
    ，足證上訴人明知其負有本件稅捐債務，惟上訴人聲請清算
    時，所提出之資產負債表，並未申報系爭稅捐債務，此有原
    審法院向臺北地院調閱89年度司字第74號上訴人公司清算人
    甲○○呈報清算人事件卷，經予影印附原審92年度訴字第
    2232號卷內可稽。足證系爭稅捐債務，上訴人尚未經合法之
    清算程序，被上訴人自仍得對之核課稅捐及處罰。從而，被
    上訴人以上訴人所貼用印花稅票63,000元係屬揭下重用，乃
    核定補徵印花稅額60,000元，並按所漏印花稅額60,000元處
    以20倍罰鍰計1,200,000元，並無違誤，復查及一再訴願決
    定遞予維持，亦無不合，乃判決駁回上訴人在原審之訴。
肆、本院查：（一）、按印花稅法第7條第3款規定：「印花稅稅
    率或稅額如左……3、承攬契據：每件按金額千分之一，由
    立約或立據人貼印花稅票。」、第8條第1項規定：「應納印
    花稅之憑證，於書立後交付或使用時，應貼足印花稅票……
    」、第11條規定：「印花稅票經貼用註銷者，不得揭下重用
    。」、第24條第2項規定：「違反第11條之規定者，按情節
    輕重，照所揭下重用之印花稅票數額，處20倍至30倍罰鍰。
    」及第29條前段規定：「凡違反本法之憑證，於處罰後，其
    屬漏稅或揭下重用者，仍應由負責貼印花稅票人，按應納稅
    額補足印花稅票。」。本件上訴人於82年8月至83年4月間與
    泉安公司書立西部濱海公路台二線50K＋297.74至52K＋260
    段改善工程合約書乙份，金額60,000,000元（不含稅），應
    按千分之一稅率貼用印花稅票計60,000元，惟其所貼用印花
    稅票63,000元係屬揭下重用。案經被上訴人查獲，審理違章
    成立，乃核定補徵印花稅額60,000元，並按所漏印花稅額60
    ,000元處以20倍罰鍰計1,200,000元。上訴人不服，申經復
    查結果，未准變更，提起訴願、再訴願，遞遭駁回，提起行
    政訴訟，經原審92年度訴字第2232號判決駁回。上訴人不服
    ，提起上訴，經本院以94年度判字第01002號判決將原判決
    廢棄，發回原審更為審理。原判決關於上訴人與訴外人書立
    工程合約，金額60,000,000元（不含稅），應按千分之一稅
    率貼用印花稅票計60,000元，惟其所貼用印花稅票63,000元
    係屬揭下重用之違章事實，上訴人尚未合法清算終結，在清
    算之必要範圍內，其仍視為存續，以及上訴人在原審之主張
    如何不足採等事項均已詳為論斷。（二）、按法人至清算終
    結止，在清算之必要範圍內，視為存續，民法第40條第2項
    定有明文，公司亦為法人組織，其人格之存續，自應於合法
    清算終結時始行消滅。公司如有違章欠稅而尚未合法清算終
    結者，在清算之必要範圍內，視為存續；並不因法院准予備
    查，即謂其人格已消滅。再者，租稅債務關係之請求權，於
    租稅法律所規定之課徵租稅義務之構成要件實現時，即行成
    立；並非須經行政爭訟終結確定，租稅債務始成立；核課處
    分在性質上為確認之行政處分。裁罰處分與課徵處分於作成
    生效時，即具有執行力；並非須經行政爭訟終結確定，始具
    有執行力。則上訴人主張本件行政爭訟確定前，其尚無系爭
    租稅債務乙節，係其誤解，自不足採。（三）、原判決關於
    上訴人將經貼用註銷之印花稅票揭下重用之違章事實，斟酌
    全辯論意旨及調查證據之結果，詳予論斷後，認定之；而並
    無確切之證據足以證明有違反論理法則或經驗法則之情形。
    （四）、綜上所述，原判決認原處分認事用法，尚無違誤，
    維持原處分及訴願決定，而駁回上訴人在原審之訴，其所適
    用之法規與該案應適用之現行法規並無違背，與解釋判例，
    亦無牴觸，並無所謂原判決有違背法令之情形；又證據之取
    捨與當事人所希冀者不同，致其事實之認定亦異於該當事人
    之主張者，不得謂為原判決有違背法令之情形。上訴人對於
    業經原判決詳予論述不採之事由再予爭執，核屬法律上見解
    之歧異，要難謂為原判決有違背法令之情形。本件上訴論旨
    ，仍執前詞，指摘原判決違誤，求予廢棄，難認有理由，應
    予駁回其上訴。
據上論結，本件上訴為無理由，爰依行政訴訟法第255條第1項、
第98條第3項前段，判決如主文。
中    華    民    國    95    年    9     月    28    日
                  第一庭審判長法  官  葉  振  權
                              法  官  吳  明  鴻
                              法  官  劉  鑫  楨
                              法  官  梁  松  雄
                              法  官  劉  介  中
以  上  正  本  證  明  與  原  本  無  異
中    華    民    國    95    年    9     月    28    日
                              書記官  王  史  民


司法院資訊處製作；財團法人民間司法改革基金會備份。
